---
title: "Untitled"
author: "Jady Cunha"
date: "13/08/2020"
output: word_document
---

#FOR
```{r}
lista.de.arquivos <- list.files(getwd()) #lista todos os arquivos de uma pasta
is.vector(lista.de.arquivos)
for(i in lista.de.arquivos) {
        print(paste('Leia o arquivo:', i))
        #exemplo: read_delim(i, delim = "|")
}
```

Também é possível utilizar loop com if. No exemplo a seguir, queremos ver todos os números de 1 a 1000 que são divisíveis por 29 e por 3 ao mesmo tempo. Para isso, utilizaremos o operador %%, que mostra o resto da divisão. Se o resto for zero, é divisível.

```{r}
for(i in 1:1000){
  if((i %% 29 == 0) & (i %% 3 == 0)){
    print(i)
  }
}
```

#While
O while() também é uma estrutura de controle de fluxo do tipo loop, mas, diferentemente do for(), o while executa as tarefas repetidamente até que uma condição seja satisfeita, não percorrendo um vetor.

```{r}
i <- 1
while(i <= 5){
  print(i)
  i <- i + 1
}
```

O uso do while é um pouco menos intuitivo, mas não menos importante. O while é mais apropriado para eventos de automação ou simulação, onde tarefas serão executadas quando um “gatilho” for acionado. Um simples exemplo para ajudar na intuição de seu uso é:



```{r}
automatico <- list.files('C:/Users/jadyf/Desktop/Cursos/Ciencia de Dados com R/CienciadeDadosR/automatico/')
length(automatico) == 0
```

Temos uma pasta vazia. O loop abaixo vai monitorar essa pasta. Enquanto essa pasta estiver vazia, ele estará em execução. Quando você colocar um arquivo dentro dessa pasta, vai mudar a condição length(automatico) == 0 de TRUE para FALSE e vai mudar a condição length(automatico) > 0 de FALSE para TRUE, disparando todas as tarefas programadas. Usamos a função Sys.sleep(5) para que o código espere por mais cinco segundos antes de começar o loop novamente.

```{r}
while (length(automatico) == 0) {
  automatico <- list.files('C:/Users/jadyf/Desktop/Cursos/Ciencia de Dados com R/CienciadeDadosR/automatico/')
  if(length(automatico) > 0) {
    print('O arquivo chegou!')
    print('Inicia a leitura dos dados')
    print('Faz a manipulação')
    print('Envia email informando conclusão dos cálculos')
  } else {
    print('aguardando arquivo...')
    Sys.sleep(5)
  }
}
```

Faça o teste: execute o código acima, aguarde alguns segundos e perceba que nada aconteceu. Crie um arquivo qualquer dentro da pasta dados/automatico/. Imediatamente o loop será encerrado e as tarefas executadas. Observe o output em tela.

```{r}
montanha_russa <- function(palavra) {
  retorno <- NULL # é importante criar as variáveis primeiro como NULL
  for(i in 1:nchar(palavra)) { #nchar traz a quantidade de letras em um character
    if(i %% 2 == 0) { #se é divisível por 2, ou seja, se é par
      retorno <- paste0(retorno, tolower(substr(palavra, i, i))) #substr traz os caracteres de um vetor. Se substr("palavra", 2, 5) ele trará da 2º letra até a 5º letra em um vetor.
    } else {
      retorno <- paste0(retorno, toupper(substr(palavra, i, i)))
    }
  }
  return(retorno)
}

montanha_russa('testando feio')
```


```{r}
unique(senado$Party) # Função que retorna apenas os valores únicos, sem repetição, de um vetorsenado[10,]
```

Seleção de linhas que seguem uma condição em um data frame:
```{r}
head(senado[senado$Party == 'PDT', ])
```

#dyplyr

##select

O select() é a função mais simples de ser entendida. É usada para selecionar variáveis (colunas, campos, features…) do seu data frame.

```{r}
senadores.partido <- senado %>% select(SenatorUpper, Party)
head(senadores.partido)

head( senado %>% select(-SenatorUpper, - Party))

```

## Filter
Além de escolher apenas alguns campos, você pode escolher apenas algumas linhas, utilizando alguma condição como filtragem. Para isso, basta utilizar a função filter.

```{r}
senadores.pdt.df <- senado %>%
  select(SenatorUpper, Party, State) %>%
  filter(State == "RJ", Party == "PMDB") %>%
  distinct() #semelhante ao unique(), traz registros únicos sem repetição

head(senadores.pdt.df)
```

## Mutate
A função mutate() cria ou modifica colunas. Ela é equivalente à função transform(), mas aceita várias novas colunas iterativamente. Novas variáveis devem ter o mesmo número de linhas da base original (ou terem comprimento 1).

```{r}
partidos <- senado %>%
  select(Party,State,SenatorUpper) %>%
  mutate(PMDB = ifelse(Party == "PMDB", "YES","NO"))

head(partidos)

head(filter(partidos, Party == "PMDB"))
```

## Group By e Summarise
Enquanto o group_by() “separa” seus dados nos grupos que você selecionar, o summarise() faz operações de agregação de linhas limitadas a esse grupo.

```{r}
install.packages("nycflights13")
library(nycflights13)
data("flights")

str(flights)
```

```{r}
media <- flights %>%
  group_by(month) %>%
  summarise(arr_delay_media = mean(arr_delay, na.rm=TRUE),
            dep_delay_media = mean(dep_delay, na.rm = TRUE))

media
```

## Arrange
A função arrange() serve para organizar os dados em sua ordenação. Costuma ser uma das últimas operações, normalmente usada para organizar os dados e facilitar visualizações ou criação de relatórios. Utilizando o exemplo anterior, gostaríamos de ordenar os meses pelas menores médias de decolagem (para ordens decrescentes basta usar o sinal de menos -)

```{r}
media <- arrange(media,dep_delay_media)

media
```

## O operador %>%
A primeira parte serie.orig %>% é a passagem onde você informa o data.frame que utilizará na sequência de manipulação. A partir daí, as chamadas seguintes select() %>%, filter() %>%, mutate() %>% etc, são os encadeamentos de manipulação que você pode fazer sem precisar atribuir resultados ou criar novos objetos.

Em outras palavras, usando o operador %>%, você estará informando que um resultado da operação anterior será a entrada para a nova operação. Esse encadeamento facilita muito as coisas, tornando a manipulação mais legível e intuitiva.

### Exercícios
Verifique a existência de registros NA em State. Caso existam, crie um novo data.frame senado2 sem esses registros e utilize-o para os próximos exercícios. Dica: is.na(State)

```{r}
summary(is.na(senado$State)) #verifica se tem NAs em State. 
senado2 <- senado %>%
  filter(!is.na(State))
head(senado2)
summary(is.na(senado2$State))
```

Quais partidos foram parte da coalizão do governo? E quais não foram? Dica: filter()
```{r}
str(senado2)
senado2 %>% 
  filter(GovCoalition == TRUE) %>%
  select(Party) %>%
  unique()
```

Quantos senadores tinha cada partido? Qual tinha mais? Quais tinham menos? Dica: group_by(), summarise() e n_distinct()
```{r}
senado2 %>%
  group_by(Party) %>%
  summarise(Senadores = n_distinct(SenatorUpper)) %>%
  arrange(-Senadores) 

```
Qual partido votou mais “sim”? E qual voltou menos “sim”? Dica: sum(Vote == 'S')

```{r}
senado2 %>%
  group_by(Party) %>%
  summarise(VotoSim = sum(Vote == "S")) %>%
  arrange(VotoSim)
```

Qual região do país teve mais votos “sim”? Primeiro será necessário criar uma coluna região para depois contabilizar o total de votos por região.

```{r}
senado2 %>%
  mutate(Regiao = ifelse(State %in% c("AM", "AC", "TO","PA","RO","RR"),"Norte",
                         ifelse(State %in% c("SP", "MG", "RJ", "ES"), "Sudeste", 
                                ifelse(State %in% c("MT", "MS", "GO", "DF"), "Centro-Oeste", 
                                       ifelse(State %in% c("PR", "SC", "RS"), "Sul", "Nordeste"))))) %>%
  group_by(Regiao) %>%
  summarise(VotoSim = sum(Vote == "S")) %>%
  arrange(VotoSim)
  
```

#Tidyr

## Gather
A função gather() serve para agrupar duas ou mais colunas e seus respectivos valores (conteúdos) em pares. Na prática, a função gather diminui o número de colunas e aumenta o número de linhas de nossa base de dados.

```{r}
data("USArrests")
str(USArrests)

head(USArrests)

# Transformando o nome das linhas em colunas
USArrests$State <- rownames(USArrests)
head(USArrests)
```

```{r}
# colocando os valores em uma única coluna e o tipo de crime em uma única coluna

usa.long <- USArrests %>%
  gather(key = "tipo_crime", value = "valor", -State)

head(usa.long)
tail(usa.long)
```

No primeiro parâmetro do gather(), nós informamos a “chave”, ou seja, a coluna que guardará o que antes era coluna. No segundo parâmetro, informamos o “value”, ou seja, a coluna que guardará os valores para cada uma das antigas colunas. Repare que agora você pode afirmar com certeza que cada linha é uma observação e que cada coluna é uma variável.

## Spread

É a operação antagônica do gather(). Ela espalha os valores de duas colunas em diversos campos para cada registro: os valores de uma coluna viram o nome das novas colunas, e os valores de outra viram valores de cada registro nas novas colunas.

```{r}
head(table2)

table2.wide <- table2 %>%
  spread(key = type, value = count)

head(table2.wide)
```

## Separate
O separate() é usado para separar duas variáveis que estão em uma mesma coluna.

```{r}
head(table3)

table3.wide <- table3 %>%
  separate(rate, into = c("cases","population"), sep = "/")

head(table3.wide)
```

## Unite
A operação unite() é o oposto da separate(), ela pega duas colunas (variáveis) e transforma em uma só. É muito utilizada para montar relatórios finais ou tabelas para análise visual.

```{r}
head(table2)

table2.relatorio <- table2 %>%
  unite(type_year, type, year) %>%
  spread(key = type_year, value = count, sep = "_")
head(table2.relatorio)
```

O primeiro parâmetro é a coluna que desejamos criar, os próximos são as colunas que desejamos unir e, por fim, temos o sep, que representa algum símbolo opcional para ficar entre os dois valores na nova coluna.

#Manipulação de texto
O paste() é a função mais básica para manipulação de textos usando o R base. Ela concatena todas as variáveis textuais que você informar. Existe um parâmetro extra (sep) cujo valor padrão é espaço   .

## Pacote stringr
```{r}
library(stringr)
```

### str_dub
Extrai apenas parte de um texto.

```{r}
cnae.texto <- c('10 Fabricação de produtos alimentícios', '11 Fabricação de bebidas', 
             '12 Fabricação de produtos do fumo', '13 Fabricação de produtos têxteis', 
             '14 Confecção de artigos do vestuário e acessórios',
             '15 Preparação de couros e fabricação de artefatos de couro, artigos para viagem e calçados',
             '16 Fabricação de produtos de madeira', 
             '17 Fabricação de celulose, papel e produtos de papel')

cnae <- str_sub(cnae.texto, 0,2) #a partir do 0 caractere, puxar 2 caracteres

texto <- str_sub(cnae.texto,4) #a partir do 4º caractete, puxa todos
```

### str_replace e str_replace_all
Substituem determinados caracteres por outros.

```{r}
telefones <- c('9931-9512', '8591-5892', '8562-1923')
str_replace(telefones, "-", "")
```

```{r}
cnpj <- c('19.702.231/9999-98', '19.498.482/9999-05', '19.499.583/9999-50', '19.500.999/9999-46', '19.501.139/9999-90')
str_replace_all(cnpj, '\\.|/|-', '')
```

O que são esses símbolos no segundo exemplo? São símbolos especiais utilizados em funções textuais para reconhecimento de padrão. Esses símbolos são conhecidos como Expressões Regulares ou o famoso Regex.

# Regex
Trata-se de um assunto bastante complexo e avançado. Não é fácil dominar regex e provavelmente você vai precisar sempre consultar e experimentar a montagem dos padrões de regex. Infelizmente não é possível aprender regex rápido e de um jeito fácil, só existe o jeito difícil: errando muito, com muita prática e experiências reais.

A seguir, uma lista dos principais mecanismos de regex:

regex	correspondência
^	começa do string (ou uma negação)
.	qualquer caractere
$	fim da linha
[maça]	procura os caracteres m, a, ç
maça	maça
[0-9]	números
[A-Z]	qualquer letra maiúscula
\\w	uma palavra
\\W	não é palavra
(pontuação, espaço etc.)
\\s	um espaço (tab, newline, space)

A seguir, alguns bons sites para aprender mais sobre regex. É um assunto interessante e bastante utilizado para tratamento textual.

http://turing.com.br/material/regex/introducao.html

https://regexone.com/